【裁判字號】    88,易,4186
【裁判日期】    890215
【裁判案由】    詐欺等
【裁判全文】
臺灣板橋地方法院刑事判決                        八十八年度易字第四一八六號
    公  訴  人  臺灣板橋地方法院檢察署檢察官
    被      告  己○○
    選任辯護人  林清源律師
右列被告因詐欺等案件，經檢察官提起公訴 (八十八年度偵字第一一二一五號、第一
二六二七號)，甲○判決如左：
    主  文
己○○行使偽造私文書，足以生損害於他人，處有期徒刑陸月。又意圖為自己不法之
所有，而侵占自己持有他人之物，處拘役肆拾日。均緩刑參年。
    事  實
一、己○○之母李彩玉於民國（下同）八十八年二月十日逝世，死亡前曾於八十一年
    十月十九日由庚○○代書遺囑，表明願將所有動產及不動產，除法定特留分外，
    均歸丙○○所有。詎己○○竟於李彩玉死亡後，萌生為自己不法所有之意圖及概
    括犯意，持李彩玉之美商花旗銀行股份有限公司（下稱花旗銀行）之提款卡，自
    八十八年二月十二日起至同年月二十三日止，在臺北市○○○路某處之中國國際
    商業銀行附設之自動提款機，輸入提款密碼，以此不正方式由自動提款機陸續提
    領如附表所示之金額，而詐得李彩玉之遺產共計新臺幣（下同）六十六萬七千元
    （起訴書誤載為一百四十四萬七千元）。其又承前之為自己不法所有意圖及概括
    犯意，於八十八年二月十九日，持李彩玉在花旗銀行開立美金定期存款帳號00
    00000000ＲＧＰＬ○○○○○一號存摺、活期存款帳號0000000
    000號帳戶存摺及印章至花旗銀行松江分行，同時於花旗銀行綜合貨幣帳戶定
    期存提早解約交易憑條、外匯收支或交易申報書、取款單各盜蓋李彩玉之印章一
    次，及於綜合貨幣帳戶交易憑條上盜蓋李彩玉之印章二次，偽造上開文書表示李
    彩玉將前揭美金定期存款解約轉存活期存款及提領七十八萬之含有意思表示之文
    書，交給花旗銀行松江分行之承辦人行使，使該承辦人誤認己○○得李彩玉本人
    之合法授權，而為其辦理美金定期存款解約，轉存至活期存款帳戶中，同時現金
    提款七十八萬元之手續，使己○○因此詐得七十八萬元現金，足以生損害於花旗
    銀行對存戶管理之正確及李彩玉之繼承人丁○○、戊○○、黃紅維、黃瓊立、黃
    敏洲。己○○又另行起意，基於為自己不法所有之意圖，於八十八年二月十三日
    左右，至臺北縣中和市○○路三五號中和地區農會，開啟以其名義開立但交予李
    彩玉平日使用之保管箱（己○○對該保管箱立於占有人之地位），將其持有李彩
    玉生前存放之數量不詳黃金侵占入己，足以生損害於李彩玉之前揭繼承人。嗣為
    丙○○等繼承人發覺，而提出侵占告訴，己○○在檢察官知悉其前開行使偽造私
    文書之犯行前，具狀向檢察官自首行使偽造私文書之犯行。
二、案經被害人丙○○、戊○○、丁○○訴請及己○○自首，由臺灣板橋地方法院檢
    察署檢察官偵查起訴。
    理  由
一、訊據被告己○○對右揭犯行坦承不諱，核與告訴人丙○○、丁○○、戊○○於分
    別於偵審中指訴情節相符，復有證人乙○○於偵審中證言：在被告開啟前揭保管
    箱時，伊見到有部分屬於李彩玉所有之黃金等語，並有庚○○到庭證言：李彩玉
    生前曾委請代筆遺囑等情，另有花旗銀行松江分行八十八年十二月十五日八八消
    管字第三一三○號函及所附之前開綜合貨幣帳戶定期存款提早解約交易憑條、綜
    合貨幣帳戶交易憑條、外匯收支或交易申報書、取款單影本各一件，與綜合月結
    單在卷可稽，足見被告前開不利於己之自白，應與事實相符。事證明確，被告犯
    行洵堪認定。
二、按被告持李彩玉之提款卡提領金錢，核其所為，係犯刑法第三百三十九條之二第
    一項之準詐欺罪；又被告盜用李彩玉印章，偽造前開綜合貨幣帳戶定期存款提早
    解約交易憑條、綜合貨幣帳戶交易憑條、外匯收支或交易申報書、取款單影本各
    一件，並持以行使，且提領現金七十八萬元，核其所為，係犯刑法第二百十六條
    、第二百十條之行使偽造私文書罪及第三百三十九條第一項之詐欺取財罪；另被
    告將其持有之屬李彩玉全體繼承人所有之黃金侵吞入己，核其所為，係犯刑法第
    三百三十五條第一項之侵占罪。惟被告以提款卡盜領金錢之行為後，刑法於八十
    八年三月三十日修正公布增訂第三百三十九條之二第一項之準詐欺罪，比較新舊
    法，原以刑法第三百三十九條第一項詐欺取財罪論處之最高度刑為五年有期徒刑
    ，較新法最重為有期徒刑三年為重，故以新法較有利於被告，依刑法第二條第一
    項前段之規定，應適用裁判時之法律，爰依裁判時刑法第三百三十九條之二第一
    項準詐欺罪處罰。而被告於八十八年二月十二日、二月十九日、二月二十二日及
    二月二十三日依序提領八次（附表編號一至八）、十四次（附表編號九至二十二
    ）、七次（附表編號二十三至二十八）及六次（附表編號二十九至三十五），各
    係因跨行提領之金額限制而為同日多次提領，因此同日各次提領，均係接續行為
    ，而不論以連續犯。再被告先後於八十八年二月十二日、二月十九日、二月二十
    二日、二月二十三日以提款卡提領現金及八十八年二月十九日至花旗銀行松江分
    行提領現金七十八萬元之犯行，時間緊接，所犯均係構成要件相同之罪名，顯係
    基於概括犯意反覆為之，應論以連續犯之裁判上一罪，並加重其刑。復按，被告
    盜用印章，為偽造文書之部分行為，應與偽造文書之低度行為，同為行使之高度
    行為所吸收，均不另論罪。而被告所為上開行使偽造私文書罪與連續詐欺取財罪
    之間，有方法結果之牽連關係，應從一較重論以使偽造私文書罪處斷。公訴人雖
    未就被告行使偽造私文書之罪行起訴，惟此與前開己起訴部分，有牽連犯之裁判
    上一罪關係，甲○自應併予審理。復被告所為上開行使偽造私文書罪及侵占罪之
    間，犯意各別，行為互殊，應予分論併罰。又告訴人丙○○等於八十八年四月三
    十日具狀向檢察官申告被告被告將李彩玉所有之上揭美金定期存款據為自己所有
    之侵占犯行，被告於公訴人知悉其行使偽造私文書之犯行前，具狀自首前開詐欺
    及行使偽造文書之犯行，爰依刑法第六十二條之規定，減輕其刑。爰審酌被告犯
    罪動機、目的、手段、對被害人造成之損害、部分款項用於辦理李彩玉之喪事、
    犯罪所得、且與告訴人達成民事和解、犯罪後坦承犯行等一切情狀，分別量處如
    主文所示之刑。又被告前未曾受有期徒刑以上刑之宣告，此有臺灣高等法院檢察
    署刑案紀錄簡覆表一件在卷可稽，其因一時失慮，偶罹刑典，事後已坦承犯行，
    深具悔意，經此刑之宣告後，應知警惕而無再犯之虞，甲○因認暫不執行其刑為
    當，均予以宣告緩刑三年，以啟自新。
據上論斷，應依刑事訴訟法第二百九十九條第一項前段，刑法第二條第一項前段、第
五十六條、第二百十六條、第二百十條、第三百三十五條第一項、第三百三十九條第
一項、第三百三十九條之二第一項、第五十五條、第六十二條、第七十四條第一款，
罰金罰鍰提高標準條例第一條前段，判決如主文。
本案經檢察官賴惠慈到庭執行職務
中    華    民    國      八十九      年      二      月      十五    日
                                      臺灣板橋地方法院刑事第二庭
             法  官  高    玉    舜
右正本證明與原本無異。
如不服本判決，應於判決送達後十日內，向甲○提出上訴狀。
                                          書記官  田    寶    駿
中    華    民    國      八十九      年      二      月    十六      日
附錄本案論罪科刑法條全文：
刑法第二百十條
偽造、變造私文書，足以生損害於公眾或他人者，處五年以下有期徒刑。
刑法第二百十六條
行使第二百十條至第二百十五條之文書者，依偽造、變造文書或登載不實事項或使登
載不實事項之規定處斷。
刑法第三百三十五條
意圖為自己或第三人不法之所有，而侵占自己持有他人之物者，處五年以下有期徒刑
、拘役或科或併科一千元以下罰金。
前項之未遂犯罰之。
刑法第三百三十九條
意圖為自己或第三人不法之所有，以詐術使人將本人或第三人之物交付者，處五年以
下有期徒刑、拘役或科或併科一千元以下罰金。
以前項方法得財產上不法之利益或使第三人得之者亦同。
前二項之未遂犯罰之。
刑法第三百三十九條之二
意圖為自己或第三人不法之所有，以不正方法由自動付款設備取得他人之物者，處三
年以下有期徒刑、拘役或一萬元以下罰金。
以前項方法得財產上不法之利益或使第三人得之者，亦同。
附表
    編號          提領時間              提領金額
                                       （新臺幣）
    一       八十八年二月十二日         二萬元
    二              同上                  同上
    三              同上                  同上
    四              同上                  同上
    五              同上                  同上
    六              同上                  同上
    七              同上                  同上
    八              同上                一萬元
    九       八十八年二月十九日         二萬元
    十              同上                  同上
    十一            同上                  同上
    十二            同上                  同上
    十三            同上                  同上
    十四            同上                  同上
    十五            同上                  同上
    十六            同上                  同上
    十七            同上                  同上
    十八            同上                  同上
    十九            同上                  同上
    二十            同上                  同上
    二十一          同上                一萬三千元
    二十二          同上                一萬元
    二十三    八十八年二月二十二日      二萬元
    二十四          同上                  同上
    二十五          同上                  同上
    二十六          同上                  同上
    二十七          同上                  同上
    二十八          同上                  同上
    二十九          同上                  同上
    三十      八十八年二月二十三日      二萬元
    三十一          同上                  同上
    三十二          同上                  同上
    三十三          同上                  同上
    三十四          同上                  同上
    三十五          同上                一萬四千元


司法院資訊處製作；財團法人民間司法改革基金會備份。
